臺灣臺東地方法院刑事判決　　　　　　　　　　　　　　九十一年度訴字第三一號
　　公　訴　人　臺灣台東地方法院檢察署檢察官
　　被　　　告　己○○
　　選任辯護人　蘇建榮
　　被　　　告　戊○○
　　　　　　　　丁○○
右列被告因妨害自由等案件，經檢察官提起公訴(九十年度偵字第一○○四號)，本院
判決如左：
    主  文
己○○、戊○○共同以其他非法方法，剝奪人之行動自由，各處拘役伍拾日，如易科
罰金均以參佰元折算壹日。
丁○○公訴不受理。
    事  實
一、綠己○○因其配偶壬○○與辛○○外遇一事，於民國九十年三月二十二日晚間十
    時許，與辛○○相約在臺東縣大武鄉省道臺二十六線公路上，由戊○○所開設之
    卡拉ＯＫ店內談判，迨晚間十時許因壬○○再度致電辛○○為己○○所發現，己○○一氣之下遂當場昏厥，辛○○見狀即趁機先行離去。待己○○甦醒後，急欲
    尋找壬○○及辛○○之去處，適辛○○致電己○○與其相約在臺東縣大武鄉內之
    臺東區中小企業銀行大武分行（下稱：臺東企銀大武分行）見面，己○○竟與其
    姊戊○○及友人乙○○、甲○○（以上二人均未據起訴）共同基於剝奪行動自由
    之犯意聯絡，於同月二十三日凌晨三時許，由乙○○駕駛自小客車，搭載己○○
    、戊○○及甲○○至上開地點等候，待辛○○搭乘姓名年籍不詳之人所駕計程車
    到達後，己○○、戊○○即趨前以強行拉住辛○○之手臂、衣領之強暴手段，將
    之強押至上開乙○○所駕駛之自小客車內，而以此非法之方法剝奪辛○○之行動
    自由，並在車內向辛○○逼問壬○○之去處後，再依其供述將之載至臺東縣達仁
    鄉公所、大武火車站及大武國中等地，迨於同日上午六時三十分許，車行至己○○位於臺東縣大武鄉○○村○○路廿八之八號住處方釋放辛○○。
二、案經被害人辛○○訴由臺灣屏東地方法院檢察署呈請臺灣高等法院檢察署檢察長
    核轉臺灣臺東地方法院檢察署檢察官偵查起訴。
    理  由
一、訊據被告己○○、戊○○固不否認有於右揭時間，與告訴人辛○○相約於臺東企
    銀大武分行相見，並搭乘乙○○所駕駛之自小客車至上開地點，惟均矢口否認有
    何妨害自由之犯行，並辯稱：當日相約係為解決辛○○與壬○○之外遇糾紛，渠
    等並未強拉辛○○上車，是辛○○自願與渠等上車，且行經大武國中時，因壬○○駕車阻擋致交通混亂，故有兩位員警出面制止，若渠等有強押許美上車之情事
    ，為何辛○○既未表示要下車，亦未當場向員警求助云云。
二、 經查：
（一）告訴人辛○○於右揭時地遭被告己○○、戊○○強拉手臂、衣領等處而上車，
      直至同日上午六時三十分許，方被釋放一節，業據告訴人於警詢、偵查及本院
      調查時指訴綦詳。被告戊○○亦自承：「告訴人在計程車上不下車，我問辛○○要坐我車嗎？她要下不下，我就拉她的手，己○○就過來，我邊勸邊拉辛○○上車」等語，及證人乙○○於偵查中亦證稱：「辛○○在計程車要下不下，
      戊○○及己○○二人就請她下車」等語，足證告訴人並非出於自願與被告己○○、戊○○上車，與證人即協同告訴人之夫尋找告訴人之警員庚○○證稱：「
      （問：你到現場的時候是幾點？）答：六點半左右」、「我到達現場的時候，
      己○○等人都已經到場，但還在車上，看見我他們才下車」等語相符。且告訴
      人因遭被告己○○、戊○○強拉手臂、衣領，致受有左、右前臂及前頸部挫傷
      並瘀腫一節，亦有診斷書一紙附卷可稽。
（二）而當日坐車位置分為：乙○○開車，後座右側為甲○○，中間係辛○○，左側
      為戊○○，己○○則坐在非供乘坐使用之中間置物盒上，並面對辛○○，駕駛
      旁之前座則係空位一節，業據被告己○○、戊○○供承在卷，並經告訴人指訴
      明確，核與證人甲○○、乙○○證述大致相符。衡諸常情，如告訴人係自願與
      被告己○○、戊○○上車，則被告己○○、戊○○何須以此種三方包挾，且有
      違常理之方式乘坐？顯見被告己○○、戊○○自始即欲藉此方式，以控制告訴
      人之行動自由，避免其跳車逃離。被告己○○雖辯稱：伊身上尚吊有點滴不方
      便移動，且為與告訴人商談事情，方坐於置物盒上與告訴人面對面云云。惟查
      ，當日己○○甫出院，尚吊有點滴，竟捨前座寬倘空位不坐，而坐於非供乘客
      乘坐使用而面對告訴人之置物盒上，而被告戊○○與證人甲○○、乙○○亦容
      任身體虛弱之己○○坐於該處，此實與常理有違。再者，依社會常情，如欲於
      車上商討事情，實無棄前座而坐於置物盒上之理，故被告己○○上開所辯，委
      不足採。
（三）另告訴人遭被告己○○、戊○○強拉上車後，行動電話及自有車輛之鑰匙均遭
      被告己○○、戊○○取走，以限制告訴人行動及對外聯絡一節，業據告訴人指
      述綦詳，核與證人即告訴人之先生丙○○於偵查及本院調查時證稱：「大概四
      點多有一通不詳姓名電話，是用我太太的手機打的，她並沒有說他的名字，她
      說我太太出事了，要我去大武，我前往大武途中，她還不斷打電話來問，後來
      我和辛○○回己○○家，都沒有人承認打電話給我，我在途中有聽見手機裡頭
      有人在罵「三字經」，但我不確定是何人說的。我要離開己○○家的時候，是
      己○○將我太太的手機及鑰匙還給我的。」、「（問：九十年三月廿三日凌晨
      除了接到電話對方表示你太太出事之外，是否還接到到其他的電話？）答：除
      了說我太太出事之外，還有電話電話請我快來處理，都是女孩子打來的，不知
      道是否同一人」等語（見本院九十一年二月二十五日、四月八日調查筆錄），
      及證人庚○○證稱：「辛○○看見我就走過來，問我是否可以上我的車子，我
      說可以，我和辛○○的先生有親戚關係，他應該知道我是警察」、「他（指辛○○）說他的鑰匙和手機都在己○○他們那裡」等語（見本院九十一年二月二
      十五日調查筆錄），互核大致相符。被告己○○雖辯稱：係因辛○○向其表示
      不要打電話予丙○○，但是戊○○因為擔心辛○○自己回家會有危險，才堅持
      要丙○○接她回家云云。惟查，被告己○○因發現告訴人與壬○○外遇之事，
      情緒十分激動、憤怒，此據被告戊○○及證人甲○○、乙○○供述在卷，於此
      情境下，是否尚能顧及告訴人返家安危否？實屬可疑。再者，縱如被告己○○
      所述擔心告訴人返家之安危，惟電話中又何須告知：「你太太出事了」等語？
      是被告己○○所辯，顯不足採。
（五）另告訴人於車上因遭被告己○○、戊○○毆打致受有後枕頭皮挫傷並瘀腫等情
      （傷害部分業經撤回告訴），此據證人乙○○於偵查中證稱：「我有看見己○○、戊○○打辛○○的臉」等語，證人王屏月於偵查中亦證稱：「戊○○有拉
      辛○○的頭，不是強拉，只是拉髮尾」等語，核與證人丙○○證稱：「我到場
      的時候許美頭頂流血」等語大致相符，並有診斷書一紙在卷足憑。是若如被告
      己○○所述，告訴人係自願上車與之商談解決外遇糾紛之事，則被告己○○、
      戊○○為何會毆打告訴人致傷？再參酌被告己○○一上車，即坐在置物盒上面
      對被害人，而被告戊○○及甲○○則坐於被害人兩側等情，已如前述，顯見被
      告己○○、戊○○自始即欲以強暴之手段質問告訴人與壬○○外遇糾紛一事。
（六）再當日被告己○○、戊○○於行經大武國中時，為證人壬○○駕車阻擋而停下
      ，並因此造成交通混亂，故有姓名年籍不詳員警出面等情，業據被告戊○○供
      述在卷，核與告訴人指訴相符。惟訊之證人壬○○於偵查及本院調查時供稱：
      「當時在大武國中門口把她們攔下來，才看到辛○○在車上，我叫她下車，她
      坐在中間，左右的人也沒有讓她下來的意思」等語，核與告訴人陳稱：「在大
      武國中時，壬○○有問我是否要下車，但我還沒有回答時，車窗就被關起來了
      」、「（問：在大武國中時壬○○叫你下車，你為何不下車？）答：我是因為
      害怕如果反抗又會被他們毆打，而且我驚嚇過度，車窗又被關起來，而且被告
      戊○○挾著我的腿，甲○○挾著我的手沒有讓我下車的意思」等語相符。是參
      酌告訴人自凌晨三點遭被告己○○、戊○○二人強押上車，至大武國中已歷時
      約有三個小時並遭毆打，已如前述，故無論身心均處於極度驚恐之狀況，且當
      時仍在被告己○○、戊○○等人之實力控制範圍內，而告訴人係因與壬○○外
      遇糾紛而生此事，故雖遇壬○○惟仍不敢下車，此乃人之常情。另於行經大武
      國中時，雖有員警出面，惟該員警係因壬○○之車輛停放問題致交通混亂一事
      ，出面解決，已如前述，是該名員警自無法知悉被告己○○等人所搭乘車輛之
      內部情況為何，再者依前述告訴人之精神、身體狀況及仍處於被告己○○等人
      之實力控制範圍內等情，縱見有員警惟未及時求助，此亦屬常理。
（七）綜上所述，被告己○○、戊○○二人所辯，顯係事後卸責之詞，不足採信。本
      件事證明確，被告二人犯行均堪以認定。
二、核被告己○○、戊○○所為，均係犯刑法第三百零二條之妨害自由罪。被告二人
    與乙○○、甲○○間具有犯意聯絡及行為分擔，為共同正犯。爰審酌被告己○○
    之犯罪動機係因其先生與告訴人外遇一事，而心生不滿，而被告戊○○係被告己○○之姊，欲協助被告戊○○解決此事，已如前述，二人均係一時失慮致罹刑典
    ，手段尚屬輕微，公訴人雖於蒞庭論告時對被告己○○、戊○○分別具體求刑有
    期徒刑六月及有期徒刑以上之罪，惟本院審酌本件係屬家庭及私人感情糾紛，被
    告己○○因遭受先生外遇打擊，一時情緒失控，方出此下策，而被告戊○○亦係
    本於手足之情，一時衝動以致觸法，且被告二人事後亦與被害人達成和解，有和
    解書一紙在卷足憑，認公訴人前開之求刑，尚嫌過重等一切情狀，各量處如主文
    所示之刑，並均諭知易科罰金之折算標準。
三、另被告戊○○經本院合法傳喚，無正當理由不到庭，茲以本案係應諭知被告戊○○拘役之判決，如前所述，爰依刑事訴訟法第三百零六條之規定，不待被告戊○○到庭陳述逕行判決，附此敘明。
四、公訴意旨另以：被告己○○、戊○○於強拉辛○○進入車內後，被告己○○另以
    腳磨擦辛○○臉部並踢其胸部，被告戊○○則拉扯辛○○之頭髮，嗣後行至臺東
    縣大武鄉大武火車站暫停時，己○○之妹丁○○在該處見辛○○，又伸手進入車
    內，打辛○○一巴掌，致辛○○受有後枕頭皮、右前臂、前頸部、左前臂及上唇
    挫傷並瘀腫等傷害，因認被告己○○、戊○○及丁○○共同另涉有傷害罪等語。
    按告訴乃論之罪，告訴人於第一審辯論終結前得撤回告訴。又告訴經撤回者，應
    諭知不受理判決，刑事訴訟法第二百三十八條第一項、第三百零三條第三款分別
    定有明文。查本件告訴人辛○○告訴被告己○○、戊○○及丁○○涉有前揭傷害
    案件，公訴人認係觸犯刑法第二百七十七條第一項傷害罪，依同法第二百八十七
    條前段之規定，須告訴乃論。查告訴人業於本院調查時撤回告訴，有撤回告訴狀
    一紙在卷足憑，揆諸前開說明，被告丁○○部分，爰不經言詞辯論，逕為諭知不
    受理判決。至被告己○○、戊○○部分，本應依刑事訴訟法第三百零三條第三款
    之規定諭知不受理，惟公訴意旨認此部分與前開有罪部分有裁判上一罪之關係，
    爰不另為不受理之諭知。
據上論斷，應依刑事訴訟法第二百九十九條第一項前段、第三百零條第三款、第三百
零六條、第三百零七條，刑法第二十八條、第三百零二條第一項、第四十一條第一項
前段，罰金罰鍰提高標準條例第一條前段、第二條，判決如主文。本案經檢察官李進
榮到庭執行職務。
中     華     民     國     九十一    年      十二     月      十一     日
                  臺灣臺東地方法院刑事庭
                                       審判長法  官  楊力進
                                             法  官  林卉聆
                                             法  官  柯姿佐
右正本證明與原本無異。
如不服本判決，應於判決送達後十日內向本院提出上訴狀。（須附繕本）
「切勿逕送上級法院」
                                             書記官  蘇美琴
中     華     民     國     九十一    年      十二     月      十八     日
附記
中華民國刑法第三百零二條第一項
 (剝奪他人行動自由罪)
私行拘禁或以其他非法方法，剝奪人之行動自由者，處五年以下有期徒刑、拘役或三
百元以下罰金。
